臺北高等行政法院判決
　　　　　　　　　　　　　　　　　　 95年度訴字第02988號
　　　　　　　　　　　　　　　.
原　　　告　軸丞有限公司
代　表　人　甲○○（董事）
訴訟代理人　桂齊恆律師　　　（兼送達代收人）
複　代理人　謝智硯律師
訴訟代理人　戊○○
被　　　告　經濟部
代　表　人　乙○○（部長）
訴訟代理人　己○○
參　加　人　日商‧愛斯開股份有限公司
代　表　人　丙○○
訴訟代理人　丁○○
　　　　　　蔡淑美律師　　　（兼送達代收人）
上列當事人間因商標評定事件，原告不服經濟部中華民國95年07
月04日經訴字第09506171800號訴願決定，提起行政訴訟，並經
本院裁定命參加人獨立參加本件被告之訴訟。本院判決如下：
　　主  文
原告之訴駁回。
訴訟費用由原告負擔。
　　事  實
一、事實概要：原告於民國（以下同）87年02月19日以「JSK」
    商標，指定使用於當時商標法施行細則第49條所定商品及服
    務分類表第7類之「聯軸器、...、十字接頭」等商品，向原
    處分機關經濟部智慧財產局申請註冊，審定前原告復於87年
    12月09日申請變更商標名稱及圖樣為「ASK」，經該局准列
    為註冊第876299號商標，專用權期間自88年12月01日至98年
    11月30日止。嗣商標法於92年11月28日修正施行，乃依第91
    條第2項之規定辦理。嗣參加人於94年03月02日以該註冊商
    標有違註冊時商標法第37條第6、7款及現行商標法第23條第
    1項第11、12款之規定，對之申請評定，經原處分機關審查
    ，以95年01月02日中臺評字第940089號商標評定書為「申請
    不成立」之處分。參加人不服，乃向被告提起訴願，經被告
    為「原處分撤銷，由原處分機關另為適法之處分」之決定，
    原告不服，遂向本院提起本件行政訴訟。本院因認本件訴訟
    之結果，參加人之權利或法律上利益將受損害，乃依行政訴
    訟法第42條第1項規定，依職權裁定命參加人獨立參加本件
    被告之訴訟。
二、兩造聲明：
　(一)原告聲明：
  1.訴願決定撤銷。
  2.訴訟費用由被告負擔。
　(二)被告聲明：
  1.駁回原告之訴。
  2.訴訟費用由原告負擔。
  (三)參加人聲明：
  1.駁回原告之訴。
  2.訴訟費用由原告負擔。
三、兩造之主張：
甲、原告主張：
  (一)外文「ASK」乃識別性弱之商標文字：
  1.查外文「ASK」乃字典中可查到，為一般人普遍知悉用以表
    示「詢問、請求」之英文單字，而經原告上網搜尋外文「AS
    K」相關資訊，單利用YAHOO!奇摩搜尋引擎就出現約507,000
    ,000筆之相關資料，而利用Google搜尋引擎僅搜尋中文網頁
    亦有約8,190,000筆之相關資料，各該網頁分別指向不同之
    內容，顯見「ASK」為一般消費者普遍常見之單字，在工商
    業者間亦經常被採用以表彰商品或服務之來源，是任何人皆
    可能擷取作為商標文字之一部分，其不具強烈之獨占性及識
    別性至明。
  2.又檢索我國商標註冊資料亦可發現，在各類商品中，以「AS
    K」作為商標外文者十分普遍，而經原處分機關核准註冊者
    ，更不乏其例，如註冊第214792號「ASK」商標指定使用於
    「機油、潤滑油」等商品；註冊第492618號「ASK」商標指
    定使用於「各種硫化染料」等商品；註冊第508390號「ASK-
    II」商標指定使用於「各種衣褲、夾克」等商品；註冊第77
    1111號「ASK」商標指定使用於「血液分析裝置用之洗淨劑
    」等商品；註冊第798390號「ASK」商標指定使用於「電視
    調幅器」等商品；註冊第847181號「ASK」商標指定使用於
    「錄有電腦程式之磁帶」等商品；註冊第881747號「ASK」
    商標指定使用於「爐台、洗濯台（槽）」等商品；註冊第95
    7296號「ASK」商標指定使用於「食品工業用化學品」等商
    品；註冊第979817號「ASK-II」商標指定使用於「衣服、褲
    子、毛衣」等商品；註冊第0000000號「ASK」商標指定使用
    於「金屬加工機械用銑刀」等商品。由上揭商標可徵，外文
    「ASK」既非參加人所創用，更非任何人所獨有，任何人皆
    可以「ASK」做為商標申請註冊，自不能以系爭商標與據以
    評定商標巧合均以外文「ASK」為商標設計之藍本，即謂有
    致生混淆誤認之虞。
  3.訴願機關以「在商品及服務分類表第7類第0729組群之軸承
    等商品中，以外文『ASK』申請註冊商標者，僅有原告及參
    加人兩造而已」為由，認外文「ASK」於軸承等商品上非屬
    弱勢商標，然據以評定商標尚未在我國取得任一商標權，並
    無具體之權利可供保護，何來以外文「ASK」申請註冊商標
    者，僅有原告及參加人兩造而已?顯然訴願決定理由之立論
    基礎已有違誤，自不足維繫。
  (二)系爭商標之註冊確出於善意：
  1.被告採納參加人之舉證，以「SLF」及「KRW」均為國外廠商
    之商標，原告以「SLF」、「KRW」作為商標申准註冊，難謂
    無攀附他人商標之故意為由，認系爭商標之註冊主觀上顯難
    謂出於善意，然上揭外文與系爭商標外文不同，無關系爭商
    標註冊之合法性，且「SLF」、「KRW」均為原告合法所有、
    迄今仍有效存在之註冊商標，自不能以此推斷系爭商標之註
    冊有違反商標法之規定。
  2.被告以「原告申請登記日期為93年09月22日，晚於據以評定
    商標商品最早於我國行銷之日期」為由，認定系爭商標之註
    冊非屬偶合，然據以評定商標商品固在原告設立之前即已行
    銷至我國，惟「ASK」為普遍常見之商標文字已如前所述，
    且據以評定商標商品在原告設立之前並未達著名程度，系爭
    商標何來抄襲搶註之情事?訴願決定之推論顯過於率斷，自
    不足維繫。
  (三)就「著名商標或標章認定要點」之參考因素加以考量，據以
    評定商標確未達著名程度：
  1.關於著名商標或標章之認定，在原處分機關公告之「著名商
    標或標章認定要點」列有各項相關參考因素，其中包括：「
    (1)相關事業或消費者知悉或認識商標或標章之程度。(2)商標
    或標章使用期間、範圍及地域。(3)商標或標章推廣之期間、
    範圍及地域。所謂商標或標章之推廣，包括商品或服務使用
    商標或標章之廣告或宣傳，以及在商展或展覽會之展示。(4)
    商標或標章註冊、申請註冊之期間、範圍及地域。但須達足
    以反映其使用或被認識之程度等。」查參加人固提出各國註
    冊證、廣告宣傳品、參展照片等資料，欲證明據以評定之「
    ASK」商標已達著名程度，然就其所提出之使用資料，參酌
    前揭參考因素一一加以考量，實不能認定據以評定商標已達
    著名之程度；又原處分機關於審酌本案時，亦已就上揭因素
    依案情詳加考量，乃認定系爭商標之註冊理應無前揭條款之
    適用，是其處分實無違誤。況參加人於訴願程序中並未提出
    任何新事證，僅就評定程序中檢送之使用資料重覆論述，其
    主張自不足成立。
  2.參加人於評定程序中固提出諸多使用證據，均無法證明據以
    評定商標在我國已達著名程度，被告卻採信參加人提供之部
    分使用證據，自難令人心服：
    (1)參加人提出附件八、九之「台北國際自動化機具大展」參
      展資料，參展人係參加人之代理商－永建貿易有限公司，
      且參展日期僅短短4天，關於參展人數、參展銷售數量及
      詢問人數均不得而知，實難謂據以評定商標因此即建立知
      名度。
    (2)被告採用參加人提出之附件十五、十六、十七國內廣告證
      據資料，認定據以評定商標商品已有透過該代理商永建公
      司「持續」在我國市場宣傳廣告及行銷販售之事實，然僅
      區區數則廣告，數量極少，如何證明我國相關公眾在系爭
      商標申請之前已對據以評定商標產生深刻之印象?
    (3)依參加人於評定程序中所提供附件六之銷售資料，其進口
      至我國之大部分商品係標示「HEPCO」、「STAR」、「B.W
      .C」商標而非據以評定商標，且附件七之對台灣出口實績
      數值表乃參加人自行統計之數據，已不值採信，又參加人
      十年間出口至台灣之實績約日幣1.2億元，則換算成新台
      幣，每個月之銷售金額不及30萬元，相較於原告於94年度
      一年之營業額即達新台幣（以下同）25,180,262元，平均
      每月之銷售金額約2百萬元左右，相較之下，參加人之每
      月銷售數量可謂少之又少（為確認據以評定商標商品進口
      至我國之數量及金額，懇請 鈞院向海關調閱據以評定商標
      商品進口至我國之相關資料）。
    (4)訴願決定指出軸承商品之銷售管道及對象侷限於相關業者
      ，對其銷售金額之要求，不宜與其他使用率高的民生日常
      用品同視，原告乃提出工業技術研究院「產業技術資訊服
      務推廣計畫」中整理之統計數據供 鈞院參考，更可證明據
      以評定商標商品在我國之銷售金額極少，實難謂已達著名
      程度，如：1997年日本出口之軸承商品為3,908百萬馬克
      ，2005年日本出口之軸承商品為131,22500萬元，又1987
      至1991年日本進口至我國之滾珠軸承商品之金額，每年均
      超過103,800萬元以上，相較之下，據以評定商標商品每
      個月在台銷售金額尚不及30萬元，數量自屬少之又少，遑
      論根據1992年日本矢野經濟研究所之調查資料顯示，日本
      軸承之五大產製者依次為：日本精工（NSK）、NTN、光洋
      精工（Koyo）、不二越（Nachi）、日本Thompson（詳工
      研院於81年09月、11月發行之「機械產業透析」、「我國
      機械產業生產分析」及「日本機械產業發展現況」報告）
      ，參加人根本未列名其中，如何認定已達著名之程度?
    (5)至於參加人雖提出附件十九之榮頂企業有限公司、總杭實
      業有限公司、承德技業股份有限公司等出具之聲明書，僅
      屬私文書性質，且簽署日期均在西元2004年12月，顯係為
      針對本案臨時所出具，其內容之真實性如何，尚無其他資
      料供佐證，自不足據此即謂據以評定商標在系爭商標申請
      註冊前，已為我國相關公眾所週知。
    (6)參加人提出附件十之參展照片、附件十一之宣傳廣告、附
      件十三之韓國商品型錄、附件十四之「INDUSTRIAL PRODU
      CTIONS GUIDE（IPG）」雜誌等，皆為在日本、韓國之使
      用資料，難為我國相關公眾所得見；
  3.是既無充足之資料證明據以評定商標於系爭商標申請時，業
    已為我國相關公眾所熟知，即難謂符合系爭商標註冊時商標
    法第37條第7款及現行商標法第23條第1項第12款規定之著名
    商標，被告所謂已達著名程度之判斷，實不足維繫。
  (四)綜上所陳，系爭商標上之外文「ASK」乃一識別性不強之普
    通單字，且於我國交易市場中，以「ASK」作為商標圖樣獲
    准註冊於各類商品者，所在多有，是相關公眾於習知習見下
    ，實不致獨誤認系爭商標所表彰之商品係出自參加人之虞，
    自無致生混淆誤認之情事，尤其據以評定商標商品並未在我
    國廣泛宣傳促銷，自不能單以區區數紙國內廣告資料，即謂
    據以評定商標在我國交易市場上已達著名之程度；反觀原告
    已實際使用系爭商標，此有原告印製之商品型錄、信封、標
    貼、外包裝盒、便條紙、在台中縣機器商業同業公會會員名
    冊及台中縣電話號碼簿上刊登之廣告、原告網頁資料可證，
    應已為我國相關公眾所知悉，則系爭商標之註冊自無註冊時
    商標法第37條第7款及現行商標法第23條第1項第12款規定之
    適用，實無庸置疑，然被告竟採信參加人檢送之部分證據，
    率斷據以評定商標已達著名程度，殊不值維繫。理合狀請鈞
    院鑒核，賜判決如訴之聲明，以維權益，實為感禱。
乙、被告主張：
  (一)原告主要訴稱，外文「ASK」為一般人普遍知悉用以表示「
    詢問、請求」之英文單字，任何人皆可能擷取作為商標文字
    之一部分，不具強烈獨佔性及識別性；又檢索我國商標註冊
    資料亦可發現，以「ASK」作為商標圖樣者十分普遍，自不
    能單以系爭商標與據以評定商標均以外文「ASK」為商標設
    計之藍本，即謂有致生混淆誤認之虞；況據以評定商標尚未
    在我國取得註冊，被告卻謂以外文「ASK」申請註冊商標者
    僅有原告及參加人，訴願決定理由之立論基礎已有違誤。參
    加人於評定階段固提出各國註冊證、廣告宣傳品、參展照片
    等資料欲證明據以評定之「ASK」商標已達著名程度，惟觀
    諸附件八、九「臺北國際自動化機具大展」參展資料，其參
    展日期僅短短4天，參展銷售數量及詢問人數均不得而知，
    附件十五至十七之國內廣告證據資料僅區區數則，數量極少
    ，附件六之銷售資料，其進口商品大部分係標示「HEPCO」
    、「STAR」、「B.W.C」，而非據以評定之「ASK」商標；附
    件七之對臺灣出口實績數值表為參加人自行統計之數據，況
    原告於94年度1年之銷售金額即達25,180,262元，每月平均2
    百萬元，又依據工業技術研究院（以下稱工研院）「產業技
    術資訊服務推廣計畫」之統計數據，西元1987年至1991年日
    本進口我國之滾珠軸承商品金額，每年均超過103,800萬元
    以上，故參加人10年間出口至臺灣實績約日幣1.2億，換算
    成新臺幣每月銷售額不及30萬元，可謂少之又少，附件十九
    之下游廠商證明函，僅屬私文書性質，簽署日期均在西元20
    04年12月，顯係針對本案臨時所出具，尚無其他資料供佐，
    又附件十之參展照片、附件十一之宣傳廣告、附件十三之韓
    國商品型錄、附件十四之雜誌，皆係在日本、韓國之使用資
    料，均難為我國相關公眾所得見，故由前述各項證據尚難認
    據以評定商標於系爭商標申請註冊日前已為我國相關公眾所
    熟知而達著名商標之程度，被告採信參加人檢送之部分證據
    ，率斷據以評定商標已達著名程度，殊不值維繫。
  (二)查系爭商標圖樣係由單純之外文「ASK」所構成，與據以評
    定之「ASK」商標相較，均有完全相同之外文「ASK」，雖該
    外文為國人所習知習見之外文，然商標圖樣由現有之辭彙或
    事物所構成者，不乏其例，能否獲准註冊，仍須與指定使用
    之商品或服務結合觀察。而在商品及服務分類表第7類第072
    9組群之軸承等商品中，單純以外文「ASK」作為商標圖樣申
    請或經核准為註冊商標者，僅有原告與參加人兩造，尚不得
    以他類商品或服務中常見有商標圖樣之一部含有外文「ASK
    」，即以之推論在軸承等商品，「ASK」係屬弱勢商標。是
    兩造商標外觀上予人寓目印象極相彷彿，以具有普通知識經
    驗之消費者，於購買時施以普通所用之注意，異時異地隔離
    觀察，難謂非屬構成近似之商標。又系爭商標指定使用於「
    軸承座、軸承套、滾針軸承、凸輪滾、軸承」等商品，與據
    以評定商標所使用之軸承等商品，應屬同一或類似商品，且
    其類似程度極高。
  (三)查「申請人之註冊申請是否善意」，亦為被告93年04月28日
    經授智字第0932003035-0號公告，93年05月01日施行之「混
    淆誤認」審查基準4(7)所明定判斷有無混淆誤認之虞的參考
    因素之一。參酌參加人之舉證，「SLF」及「KRW」均為國外
    廠商之商標，原告竟能無獨有偶以外文「SLF」及「KRW」作
    為自己之商標申准註冊，難謂無攀附他人商標之故意，此與
    系爭商標之能否申請註冊，固分屬二事，惟相互參照之下，
    原告以外文「ASK」作為系爭商標註冊圖樣，指定使用於僅
    有參加人以相同外文「ASK」申請商標註冊之第7類軸承等商
    品，主觀上顯難謂出於善意。另原告於評定答辯時曾主張「
    該外文『ASK』係緣自其公司之外文名稱，該公司網址（www
    .ask-bearings.com.tw）亦包含有該外文」，惟外文「ASK
    」與原告之公司中文名稱特取部分「軸丞」之間，無法看出
    二者間有何關聯之處；且依被告國際貿易局網站所查得之原
    告廠商基本資料可知，其申請登記日期為93年09月22日，尚
    晚於據以評定商標商品最早於我國行銷之日期，仍難據此主
    張原告以外文「ASK」申請系爭商標註冊，純屬偶合。
  (四)參加人曾以代理商永建貿易有限公司之名義在84年07月13至
    16日由經濟日報主辦之「臺北國際自動化機具大展」上以附
    有「ASK」商標商品參展，經經濟日報於84年07月14日刊登
    報導，並發行有年鑑（Almanac of ROC Automation Indust
    ry 1997）。該代理商永建公司復在1995年臺北市電話號碼
    簿、1980年03月、1983年03月、1983年12月、1984年04月、
    1984年10月號、1985年03月、1997年元月號等多份之機械月
    刊及1997年07月全國工業會發行之工業雜誌上刊登廣告。上
    開證據資料堪認於系爭商標申請日87年12月09日之前，據以
    評定商標之軸承商品在我國市場確已有透過代理商永建公司
    「持續」宣傳廣告及行銷販售之事實，並於84年07月間以代
    理商名義參加經濟日報所舉辦之「臺北國際自動化機具大展
    」。而申請評定書附件十九參加人代理商之下游代銷商榮頂
    企業有限公司等5家廠商所出具之證明信函，雖屬私文書性
    質，且無從藉此知悉據以評定商標廣告行銷之強度與密集度
    ，然作為前揭據以評定商標之軸承商品在我國市場確已有透
    過代理商行銷販售之證據資料的補強證據，則無不可。又依
    參加人所提對臺灣出口實績數值表換算結果，據以評定商標
    商品在臺每月銷售金額固不及30萬元，但因所使用之商品為
    軸承商品，其銷售管道及對象侷限於相關業者，對其銷售金
    額之要求，不宜與其他使用率高的民生日常用品同視；至原
    告於參加訴願附件五其他廠商軸承商品之進口報單，僅有單
    次之進口金額，無從得知其每月進口銷售額，尚乏比較之基
    礎。再者，原告稱依據工研院「產業技術資訊服務推廣計畫
    」之統計數據，西元1987年至1991年日本進口我國之滾珠軸
    承商品之金額，每年均超過103,800萬元以上，用以對照參
    加人之在臺營業額相對較低，然而該工研院刊物所表列之統
    計數字，係我國滾珠軸承進口國別分析，該表並未提供每年
    各國別進口軸承商品至我國的廠商總數量，倘若日本銷售相
    關產品至我國之廠商數量超過2百家，平均計算每家每月營
    業額亦不過40多萬元，故而以國別進口產品金額總額來對照
    參加人單一廠商進口至我國的營業總額，比較基礎顯不相當
    。另參加人所提日本、韓國等域外之各項使用證據資料，依
    「著名商標或標章認定要點」第7點之規定，既不以在我國
    使用為前提要件，則以日本、韓國與我國地理位置接近，工
    商往來頻繁密切，實無法毫不加以斟酌。是依參加人所有據
    以評定之證據資料整體觀察，堪認據以評定商標足使國內相
    關業者或消費者所知悉，已達前揭說明所稱「著名商標」之
    程度。
  (五)衡酌前揭兩造商標圖樣近似及其程度、使用之軸承等商品類
    似及其程度、申請人之註冊申請是否善意與所有據以評定商
    標在國內、外各項使用證據資料，尤其是參酌各項因素彼此
    間之浮動與消長關係綜合判斷，系爭商標之註冊，實難謂無
    致我國相關消費者混淆誤認之虞，應有首揭註冊時商標法第
    37條第7款及現行商標法第23條第1項第12款規定之適用。
  (六)綜上所述，被告所為之決定並無違誤，敬請駁回原告之訴。
丙、參加人主張：
  (一)據以評定商標應為著名商標：
  1.按商標「相同或近似於他人著名之商標或標章，有致公眾混
    淆誤認之虞者」，不得註冊，為系爭商標註冊時商標法第37
    條第7款及現行商標法第23條第1項第12款所明定。依註冊時
    商標法施行細則第31條及現行商標法施行細則第16條之規定
    ，所謂「著名」，係指有客觀證據足以認定為國內相關事業
    或消費者普遍認知者。又參酌原處分機關訂定之「著名商標
    或標章認定要點」，著名商標或標章之認定，應就個案情況
    考量相關事業或消費者知悉或認識商標或標章之程度，例如
    商標或標章使用期間、範圍及地域；商標或標章推廣之期間
    、範圍及地域。所謂商標或標章之推廣，包括商品或服務使
    用商標或標章之廣告或宣傳，以及在商展或展覽會之展示及
    其他足以認定著名商標或標章之因素等足資認定為著名之因
    素（「著名商標或標章認定要點」5參照）。
  2.查參加人之前身為三亞商事株式會社創立於西元1975年，並
    於西元1983年更名為現所使用之名稱，其成功開發旋轉軸丞
    用線性系統（LINEAR MOTION SYSTEM），為軸丞及特殊線性
    軸丞製造商。據以評定商標為參加人之創始者丙○○，取新
    約聖經之福音書路加章第11章第1節「ASK,SEEK,KNOCK」，
    為表達其追求製造出完美無缺產品之至高理念所創用，自西
    元1975年起便廣泛使用於其所生產之各種商品上。參加人並
    自西元1982年起陸續與英國黑皮哥滑動系統股份有限公司（
    HEPC O Slide System Limited）、德國約克羅斯星球股份
    有限公司（Rexroth Star GmbH）、美國畢斯布衛斯卡爾股
    份有限公司（Bishop Wisecarver Corporation）、德國漢
    斯溫姆股份有限公司（HANS WORM GmbH & CO.,KG）等公司
    簽訂銷售合作契約，並以「ASK-Hepco」、「ASK-HansWorm
    」等商標，將各自產品相互銷售至世界各地，據以評定商標
    自已為相關消費者所知。
  3.據以評定商標商品自西元1975年起便透過參加人之在臺代理
    商－永建貿易有限公司進口至臺灣販賣，並於西元1995、19
    97年兩度參與臺灣工業界年度盛事－臺北國際自動化機具大
    展（參據以評定商標商品參加臺北國際自動化機具大展之相
    關資料，及其於機械月刊、工業雜誌、臺北市電話號碼簿等
    媒體宣傳資料）。鑑於該展覽廣為業界關注，甚至廣為相關
    報章雜誌所介紹及報導，其展示內容、參展廠商及參展品牌
    自應為業界所知悉，原處分機關僅以參加人未提出參展人數
    等枝微末節且參加人無法取得之資料為理由，拒不採納此明
    顯可證明據以評定商標已為相關消費者所熟知之證據，其認
    定自屬違法不當，故遭被告予以撤銷，今原告再次以與原處
    分機關相同之錯誤理由而為主張，其主張自屬無據。又參加
    人除透過其代理商參加臺灣之大展外，並積極參與日本各地
    舉行之大型展覽會，以臺日兩地產業交流之頻繁，且商標或
    標章之使用證據，並不以國內為限（著名商標或標章認定要
    點9參照），被告據此認定據以評定商標已為相關消費者所
    熟知，應無違誤，自應予以維持。
  4.參加人之代理人除參加大型展覽活動外，並於西元1980年起
    便於機械月刊、工業雜誌、臺北市電話號碼簿等媒體連續刊
    載商品宣傳廣告；此外，參加人並定期於其本國刊登廣告宣
    傳據以評定商標商品（參據以評定商標商品於日本宣傳資料
    ，請注意原告所稱之知名軸丞製造廠或知名軸丞品牌之廣告
    亦同樣出現於該報紙，甚至與據以評定商標廣告出現於同一
    版）。原告主張「參加人所提出之證據數量不多，無法證明
    據以評定商標在系爭商標申請日前已為相關公眾所知」，然
    查，據以評定商標商品為具高度專業性之商品，並非一般日
    常消費品，其宣傳方式及數量無需與一般日常消費品所常用
    之方式與數量相同，且僅以相關業者所可能接觸之資訊範圍
    內加以宣傳即為已足，無須如同一般消費品般需利用大量、
    廣泛之宣傳方得為消費者所知，據以評定商標既已於相關業
    界知名報章雜誌加以相當宣傳，雖宣傳廣告之數量不及一般
    日常消費品，然應已足為相關業界所知，原告之主張顯與理
    不合，殊無可採。
  5.參加人前已提及，據以評定商標商品早自西元1975年起便進
    口至臺灣販賣，惟因西元1995年以前之單據及相關出口文件
    已過法定保存期限而予以銷毀，故參加人僅提供西元1995年
    後之出口相關文件以為證（請參據以評定商標商品西元1995
    至2004年之臺灣進口資料及對臺灣出口實績數值表）。觀該
    證據，據以評定商標商品西元1995年至2004年間之進口數額
    約日幣1.2億元；尤以系爭商標註冊前3年觀之，每年皆有日
    幣2千萬元左右之進口額，參加人自1991年起便致力擴大行
    銷規模，增加數間公司進口銷售據以評定商標商品（詳榮頂
    企業有限公司等數家公司出具之證明函）。雖原告稱其與日
    本軸丞商品進口至臺灣之總額相較之下數量不高，然以軸丞
    品牌眾多之情形論，據以評定商標之進口額已不可謂不高。
    至於原告提出參加人並未列名於日本前五大軸丞產製者內，
    藉此主張據以評定商標並不著名，惟並非只有著名或大型廠
    商方能擁有著名商標，商標是否著名亦與其所有者本身規模
    無關，故原告之主張實屬無據。
  6.據以評定商標早在西元1971年，參加人創立前便已獲准於日
    本註冊，西元1989年起更陸續於法國、荷比盧、丹麥、瑞士
    、英國、美國等國獲准註冊，至今已近二十年，足以證明據
    以評定商標商品於該等國家販售之事實。
  7.綜合衡量據以評定商標使用期間、範圍及地域，據以評定商
    標商品使用商標之廣告或宣傳，以及在商展或展覽會之展示
    及其他足以認定著名商標之因素，據以評定商標應已得認定
    為著名商標，被告之認定應無違誤。
  (二)原告稱「ASK」為一般人普遍知悉之英文單字，任何人皆可
    能擷取作為商標文字之一部分，並列舉數例以「ASK」作為
    商標外文之例以為證，並藉此證明其申註系爭商標並無惡意
    。惟查原告所列舉之數例商標中，如同被告所言，明顯可見
    並無軸丞類或近似商品，其與系爭商標情況顯不相同，自不
    得比附援引，且據以評定商標文字「ASK」雖屬常見之現有
    字樣，但與指定使用之軸丞等商品毫無關連；況於第7類第0
    729組群之軸丞等商品中，以「ASK」申請註冊商標者，確實
    僅有原告及參加人兩造，是「ASK」外文文字於軸丞等商品
    顯非屬弱勢商標，且此乃屬申請商標事實存在與否之認定問
    題，非謂須取得具體權利才有受保護餘地，原告誤解訴願決
    定對已申註商標事實之觀察，遽謂原決定之理由立論基礎違
    誤，實非可採。
  (三)原告從成千上萬個常見英文字中唯獨挑選此字作為商標文字
    ，此等行為實難僅以「巧合」兩字加以解釋；況參加人亦查
    得原告除系爭商標外，尚註冊有「SLF」、「KRW」商標，其
    自稱為合法所有，但就參加人所知，此二商標實乃德商‧Sp
    indel und Lagerrungstechink Fraureuth GmbH公司及德商
    ‧Kugel und Rollenlagerwerk Leipzig GmbH公司所有之著
    名商標。在原告並未提出其合法註冊之依據的情況下，更可
    證明其有以國外軸丞界尚未在臺註冊之著名商標作為自己之
    商標申請註冊之慣行，依一般經驗法則實可推論，其申註系
    爭商標難謂出於善意，亦絕非屬偶合，被告之認定自屬無誤
    ，原告所辯，委無可採。
  (四)綜上所述，系爭商標實已違反註冊時商標法第37條第7款及
    現行商標法第23條第1項第12款之規定，其原核准之註冊應
    予撤銷，被告所為決定並無違法不當。為此謹請 鈞院鑒核，
    賜予維持訴願決定而為駁回原告之訴之判決，以符法制，並
    維參加人之權益，至感德便。
　　理  由
一、按商標圖樣「使公眾誤信其商品之性質、品質或產地之虞者
    」，不得申請註冊；商標「使公眾誤認誤信其商品或服務之
    性質、品質或產地之虞者」，不得註冊，分別為修正前商標
    法第37條第6款及現行商標法第23條第1項第11款所明定。惟
    其適用係指商標本身有使人誤認其所表彰之商品/服務性質
    、品質或產地而言。又商標圖樣「相同或近似於他人著名之
    商標或標章，有致公眾混淆誤認之虞者」，不得申請註冊；
    商標「相同或近似於他人著名商標或標章，有致相關公眾混
    淆誤認之虞，或有減損著名商標或標章之識別性或信譽之虞
    者」，不得註冊，復為修正前商標法第37條第7款及現行商
    標法第23條第1項第12款所明定。另依商標法施行細則第16
    條規定，本法所稱之著名，指有客觀證據足以認定已廣為相
    關事業或消費者所普遍認知者。而判斷是否屬著名，應綜合
    商標或標章所使用期間及地域範圍；所使用商品或服務之範
    圍及其銷售量；廣告、宣傳之方式、數量、期間及範圍；商
    標權人之企業規模及其多角化經營之情形等各種相關因素配
    合認定之。
二、本件係原告前於87年02月19日以「JSK 」商標，指定使用於
    當時商標法施行細則第49條所定商品及服務分類表第7 類之
    「聯軸器、... 、十字接頭」等商品，向原處分機關經濟部
    智慧財產局申請註冊，審定前原告復於87年12月09日申請變
    更商標名稱及圖樣為「ASK 」，經該局准列為註冊第876299
    號商標，專用權期間自88年12月01日至98年11月30日止。嗣
    參加人於94年03月02日以該註冊商標有違註冊時商標法第37
    條第6 、7 款及現行商標法第23條第1 項第11、12款之規定
    ，對之申請評定，經原處分機關審查，評定為「申請不成立
    」之處分。參加人不服，乃向被告提起訴願，經被告為「原
    處分撤銷，由原處分機關另為適法之處分」之決定。原告則
    不服，為如事實欄所載之主張。是本件之爭執，在於據以評
    定商標於爭商標申請註冊日前，是否屬「著名商標」？
三、本院判斷如下：
  (一)按「本法所稱著名商標或標章，指有客觀證據足以認定已廣
    為相關事業或消費者所普遍認知者。」、「著名商標或標章
    之認定，應就個案情況考量下列足資認定為著名之因素：(一)
    相關事業或消費者知悉或認識商標或標章之程度。(二)商標或
    標章使用期間、範圍及地域。(三)商標或標章推廣之期間、範
    圍及地域。所謂商標或標章之推廣，包括商品或服務使用商
    標或標章之廣告或宣傳，及在商展或展覽會之展示。(四)商標
    或標章註冊、申請註冊之期間、範圍及地域。但須達足以反
    映其使用或被認識之程度。(五)商標或標章成功執行其權利之
    紀錄，特別指經曾經行政或司法機關認定為著名之情形。(六)
    商標或標章之價值。(七)其他足以認定著名商標或標章之因素
    。」、「商標或標章之使用證據，應有其圖樣及日期之標示
    或得以辨識其使用之圖樣及日期的佐證資料，並不以國內為
    限。但於國外所為之證據資料，仍須以國內相關事業或消費
    者得否知悉為判斷。」分別為著名商標或標章認定要點第二
    點、第五點及第九點所明定。
  (二)查據以評定商標商品自西元1975年起便透過參加人之在臺代
    理商－永建貿易有限公司進口至臺灣販賣，參加人曾以代理
    商永建貿易有限公司之名義在84年07月13至16日由經濟日報
    主辦之「臺北國際自動化機具大展」上以附有「ASK 」商標
    商品參展，經經濟日報於84年07月14 日 刊登報導，並發行
    有年鑑（Almanac of ROC Automation Industry 1997 ）。
    其代理商永建貿易有限公司復在1995年臺北市電話號碼簿、
    1980年03月、1983年03月、1983年12月、1984年04月、1984
    年10月號、1985年03月、1997年元月號等多份之機械月刊及
    1997年07月全國工業會發行之工業雜誌上刊登廣告；此有參
    加人所提經濟日報函、機械月刊、雜誌等資料在卷可按；各
    資料上均明顯標示有「ASK 」商標，足認據以評定商標之軸
    承商品於系爭商標申請日87年12月09日之前，業已有透過代
    理商永建貿易有限公司「持續」宣傳廣告及行銷販售之事實
    。另揆諸參加人所提日本、韓國等域外之各項使用證據資料
    ，依上開「著名商標或標章認定要點」之規定，既不以在我
    國使用為前提要件，則以日本、韓國與我國地理位置接近，
    工商往來頻繁密切，資訊流通便利，於日本與韓國使用之證
    據資料，極易為我國境內相關事業或消費者所知悉，自亦應
    加以斟酌。綜上，依上開參加人所有據以評定之證據資料整
    體觀察，堪認於系爭商標申請註冊日前，據以評定商標足使
    國內相關業者或消費者所知悉，為一著名商標。
  (三)至原告主張參加人十年間出口至台灣之實績，每個月之銷售
    金額不及30萬元，相較於原告於94年度一年之營業額即達新
    台幣（以下同）25,180,262元，平均每月之銷售金額約2百
    萬元左右，實難謂據以評定商標已達著名程度乙節；查依參
    加人所提對臺灣地區出口實績數值表換算結果，據以評定商
    標商品在臺每月銷售金額固不及30萬元，但因所使用之商品
    為軸承商品，其銷售管道及對象侷限於相關業者，對其銷售
    金額之要求，不宜與其他使用率高的民生日常用品同視；況
    判斷商標是否著名，不能單以銷售額為之；是原告上開主張
    ，自不足採。
  (四)次查系爭商標圖樣係由單純之外文「ASK 」所構成，與據以
    評定之「ASK 」商標相較，均有完全相同之外文「ASK 」，
    二者相較，外觀上予人寓目印象極相彷彿，以具有普通知識
    經驗之消費者，於購買時施以普通所用之注意，異時異地隔
    離觀察，難謂非屬構成近似之商標。且系爭商標指定使用於
    「軸承座、軸承套、滾針軸承、凸輪滾、軸承」等商品，與
    據以評定商標所使用之軸承等商品，應屬類似商品。
四、綜上所述，揆諸系爭商標與據以評定商標圖樣近似及其程度
    、使用之軸承等商品類似及其程度及據以評定商標於系爭商
    標申請註冊日前已屬「著名商標」等情，系爭商標之註冊，
    實難謂無致我國相關消費者混淆誤認之虞，自應有首揭註冊
    時商標法第37條第7 款及現行商標法第23條第1 項第12 款
    規定之適用。原處分機關未審及此，遽為「異議不成立」之
    處分，確有未洽，被告爰為「原處分撤銷，由原處分機關另
    為適法之處分」之決定，依法自無不合。原告訴請撤銷訴願
    決定，為無理由，應予駁回。
五、本件事證已明，兩造其餘之主張或答辯，於判決結果不生影
    響者，爰不予一一論述，附予敘明。
據上論結，本件原告之訴為無理由，依行政訴訟法第98條第3項
前段，判決如主文。
中　　華　　民　　國　　96　　年　　6 　　月　　21　　日
                       第七庭審判長法  官　李得灶
                                   法  官  林育如
                                   法  官  黃秋鴻
上為正本係照原本作成。
如不服本判決，應於送達後20日內，向本院提出上訴狀並表明上
訴理由，如於本判決宣示後送達前提起上訴者，應於判決送達後
20日內補提上訴理由書（須按他造人數附繕本）。
中　　華　　民　　國　　96　　年　　6 　　月　　21　　日
 　　  　　　　　　　 　　  　     書記官  蘇婉婷
